臺灣南投地方法院民事裁定
110年度消債更字第11號
聲  請  人
即  債務人  張玲楓  

代  理  人  張巧旻律師(法扶律師)
相  對  人  
即  債權人  合迪股份有限公司

法定代理人  陳鳳龍  


相  對  人  
即  債權人  匯豐汽車股份有限公司


法定代理人  陳昭文  


相  對  人  
即  債權人  新加坡商艾星國際有限公司台灣分公司

法定代理人  曾慧雯  


相  對  人  
即  債權人  滙誠第一資產管理股份有限公司

法定代理人  莊仲沼  


相  對  人  
即  債權人  滙誠第二資產管理股份有限公司

法定代理人  莊仲沼  


相  對  人  
即  債權人  中華電信股份有限公司臺灣南區電信分公司

法定代理人  張義豐  
上列當事人間更生事件，本院裁定如下：
    主  文
聲請人即債務人甲○○自民國一百一十年十二月二十九日十六時起
開始更生程序。
命司法事務官進行本件更生程序。
    理  由
一、按債務人對於金融機構負債務者，在聲請更生前，應向最大
    債權金融機構請求協商債務清償方案，或向其住、居所地之
    法院或鄉、鎮、市、區調解委員會聲請債務清理之調解。債
    務人依前開規定聲請法院調解，徵收聲請費新臺幣（下同）
    1,000元；債務人於法院調解不成立之日起20日內，聲請更
    生或清算者，以其調解之聲請，視為更生或清算之聲請，不
    另徵收聲請費，消費者債務清理條例（下稱消債條例）第15
    1條第1項、第153條之1定有明文。
二、經查：聲請人即債務人（下稱聲請人）因認自身有不能清償
    債務之情，於民國110年1月13日以書面向本院聲請與相對人
    即債權人（下稱相對人）進行債務清理之調解，經本院以11
    0年度司消債調字第5號前置調解事件受理在案；惟因兩造於
    調解期日均未到場，致於110年2月5日調解不成立，經本院
    核發調解不成立證明書等節，業經本院依職權調取本院110
    年度司消債調字第5號前置調解事件卷宗審閱無訛，堪認屬
    實；又聲請人於調解不成立日起20日內之110年2月19日，即
    向本院聲請更生（見本院卷第13頁之聲請狀上收文戳章），
    是應將其於110年1月13日所為之調解聲請，視為更生聲請，
    不另徵收聲請費；從而，本件聲請程序，尚屬適法，先予敘
    明。
三、次債務人不能清償債務或有不能清償之虞者，得依本條例所
    定更生或清算程序，清理其債務；債務人無擔保或無優先權
    之本金及利息債務總額未逾1,200萬元者，於法院裁定開始
    清算程序或宣告破產前，得向法院聲請更生，消債條例第3
    條、第42條第1項定有明文。再按法院開始更生程序之裁定
    ，應載明其年、月、日、時，並即時發生效力；法院裁定開
    始更生或清算程序後，得命司法事務官進行更生或清算程序
    ，必要時，得選任律師、會計師或其他適當之自然人或法人
    一人為監督人或管理人，消債條例第45條第1項、第16條定
    有明文。
四、聲請意旨略以：聲請人積欠相對人已知之債務總額為50萬8,
    844 元，有不能清償債務之情事，未逾1,200萬元；聲請人
    現在財團法人愚人之友社會服務慈善事業基金會任職，擔任
    照顧服務員工作，每月固定收入約為2 萬6,000元，扣除每
    月個人生活必要支出約1萬4,866元、(獨立)扶養1名未成年
    子女必要支出約8,000元，尚有餘額，雖不足以清償債務，
    惟仍可履行更生方案，且願意以每月還款3,000元、總還款
    金額20萬元之計畫清償債務；聲請人並無清算或破產等事件
    現繫屬於法院，爰依法聲請更生等語。
五、經查：
　㈠聲請人現在財團法人愚人之友社會服務慈善事業基金會任職
    ，擔任照顧服務員工作，每月固定收入約為2萬6,000元乙節
    ，有該基金會開立之服務證明書、薪轉存簿影本、薪資明細
    表附卷可佐（見本院卷第165、199 至207 、209頁），堪認
    聲請人應有固定收入約2萬6,000元，而有清償債務之可能。
  ㈡聲請人主張其每月個人生活必要支出約為1萬4,866元；其另
    須獨立扶養1名未成年子女（扶養義務人固有聲請人及配偶
    共2人，惟配偶目前在監服刑，現實上能履行扶養義務之人
    僅聲請人），每月扶養必要支出約為8,000元；從而，其每
    月個人生活及扶養之必要支出共計為2萬2,866元等情。本院
    考量聲請人之負債現況，其日常生活所需費用，自應節制開
    支，不得有超越一般人最低生活標準之享受，其對他人扶養
    程度，亦應有所限度，不應與一般人相當，以免有失衡平，
    故參酌消債條例第64條之2所定債務人及其共同生活親屬所
    必要生活費數額之認定標準，以最近1年衛生福利部或直轄
    市政府所公告當地區每人每月最低生活費（110年度臺灣省
    每人每月最低生活費）1.2倍計算數額即1萬5,946元（計算
    式：1 萬3,288元×1.2 倍≒1 萬5,945.6元，小數點以下四捨
    五入），作為必要支出之標準，除有特殊情形並有證據證明
    者外，不宜超出此金額之範圍。衡以聲請人前開所列每月個
    人生活必要支出金額約為1萬4,866元，未逾越上開1萬5,946
    元之範圍，尚屬相當。又衡以聲請人子女1人，目前為未成
    年，且未領有社會補助或津貼，由聲請人與其餘扶養義務人
    2人共同負擔其等扶養費用，誠屬合理（聲請人固主張配偶
    目前在監服刑，惟未提出相關證明，亦未陳報其配偶之身分
    證字號或戶籍謄本供本院查詢相關紀錄，尚難認其主張實在
    ）；且聲請人前開所列每月扶養必要支出金額為8,000元為
    範圍，僅逾越7,973元之範圍甚微（計算式：1萬5,946元／2
    扶養義務人=7,973元），亦屬合理。從而，堪認聲請人主張
    其每月個人生活及扶養之必要支出約為2萬2,866元（計算式
    ：1萬4,866元+8,000元=2萬2,866元），屬合理之支出範圍
    。則聲請人每月固定收入約2萬6,000元，於扣除個人生活及
    扶養之必要支出約2萬2,866元後，每月尚有餘額約3,134元
    ，可資作為清償債務之基礎。
  ㈢依相對人匯豐汽車股份有限公司陳報至110年5月14日止，其
    債權額（含本金、利息）為36萬5,970元、相對人合迪股份
    有限公司陳報至110年2月23日止，其債權額（含本金、利息
    ）為18萬5,123元、相對人滙誠第一資產管理股份有限公司
    陳報至110年5月12日止，其債權額（含本金、利息）為1萬3
    ,376元、相對人滙誠第二資產管理股份有限公司陳報至110
    年5月12日止，其債權額（含本金、利息）為1萬1,732元、
    相對人新加坡商艾星國際有限公司台灣分公司陳報至110年5
    月12日止，其債權額（含本金、利息）為2萬0,705元，依聲
    請人陳報中華電信股份有限公司臺灣南區電信分公司債權額
    為1萬4,135元，合計上開債權總額（含本金、利息）為61萬
    1,041元。然而，聲請人名下僅有一輛2007年生產之自小客
    車，別無其他財產，有財產稅總歸戶財產查詢清單、高額壽
    險資訊連結作業資料、全球人壽保險股份有限公司110年7月
    14日函等件在卷可查（見卷第213、221至235、273頁），再
    衡其現有收支狀況，足認其確有不能清償債務之情事，已合
    於聲請更生之要件，自應予其有透過更生程序加以重建經濟
    生活之機會，俾符消債條例之立法本旨。
六、綜上所述，本件聲請人有不能清償債務之情事，又所負無擔
    保或無優先權之債務總額未逾1,200萬元，且未經法院裁定
    開始清算程序或宣告破產，復查無消債條例第6條第3項、第
    8條或第46條各款所定應駁回更生聲請之事由存在，則聲請
    人聲請更生，應屬有據，自應准許。
七、爰依首揭規定，裁定如主文。　　
中　　華　　民　　國　  110　　年　　12 　　月 　29   日
                    民事第二庭法  官  葉峻石
以上正本係照原本作成。
本裁定不得抗告。
中　　華　　民　　國　  110　　年　　12 　　月 　29   日
                               書記官  沈柏樺